【裁判字號】    98,毒抗,28
【裁判日期】    980305
【裁判案由】    聲請強制戒治
【裁判全文】
臺灣高等法院高雄分院刑事裁定          98年度毒抗字第28號
抗  告  人  臺灣高雄地方法院檢察署檢察官
被      告  甲○○
上列抗告人因聲請強制戒治案件，不服臺灣高雄地方法院中華民
國98年1 月23日裁定（98年度審毒聲字第69號），提起抗告，本
院裁定如下：
    主  文
抗告駁回。
    理  由
一、本件抗告意旨略以：本件被告甲○○（下稱被告）雖曾於民
    國87年間因施用毒品案件，經台灣高雄地方法院裁定送觀察
    勒戒，後因有繼續施用毒品傾向，經同法院以87年度毒聲字
    第4610號裁定送強制戒治，嗣經停止戒治及撤銷停止戒治程
    序後，於89年9 月24日強制戒治期滿，經臺灣高雄地方法院
    檢察署檢察官於89年10月16日以89年度戒毒偵字第1106號不
    起訴處分在案。復自90年11月間起至91年6 月13日，連續施
    用第一級毒品海洛因（再犯），經檢察官以91毒偵字第487
    號起訴並聲請強制戒治，再經停止戒治及撤銷停止戒治程序
    後，該次強制戒治之療程因毒品危害防制條例於93年1 月9
    日公佈實施而未執行完畢，是被告既已於再犯（二犯）施用
    毒品行為經強制戒治執行並未完成，則被告於本件97年8 月
    10日施用第一級毒品行為（三犯），即無「5 年內」有經觀
    察勒戒或強制戒治執行完畢釋放之情形，自應再行觀察勒戒
    、強制戒治之程序，而本件被告觀察勒戒部分業經同法院於
    97年9 月24日以97年度審毒聲字第1273號裁定送觀察勒戒，
    執行後認有繼續施用毒品傾向，自應依聲請准予強制戒治之
    裁定云云。
二、按毒品危害防制條例於民國92年7 月9 日修正公布，自93年
    1 月9 日施行，其中第20條、第23條將施用毒品之刑事處遇
    程序，區分為「初犯」及「5 年內再犯」、「5 年後再犯」
    。依其立法理由之說明：「初犯」，經觀察、勒戒或強制戒
    治後，應為不起訴處分或不付審理之裁定；經觀察、勒戒或
    強制戒治執行完畢釋放後，「5 年內再犯」者，因其再犯率
    甚高，原實施之觀察、勒戒及強制戒治既已無法收其實效，
    爰依法追訴或裁定交付審理。至於經觀察、勒戒或強制戒治
    執行完畢釋放後，「5 年後再犯」者，前所實施之觀察、勒
    戒或強制戒治已足以遮斷其施用毒品之毒癮，為期自新及協
    助其斷除毒癮，仍適用「初犯」規定，先經觀察、勒戒或強
    制戒治之程序。從而依修正後之規定，僅限於「初犯」及「
    5 年後再犯」2 種情形，始應先經觀察、勒戒或強制戒治程
    序。倘被告於5 年內已再犯，經依法追訴處罰，縱其第3 次
    （或第3 次以上）再度施用毒品之時間，在初犯經觀察、勒
    戒或強制戒治執行完畢釋放5 年以後，已不合於「5 年後再
    犯」之規定，且因已於「5 年內再犯」，顯見其再犯率甚高
    ，原實施觀察、勒戒或強制戒治，已無法收其實效，即應依
    該條例第10條處罰，最高法院95年第7 次刑事庭會議決議可
    資參照
三、次按於93年1 月9 日毒品危害防制條例修正前，初犯施用毒
    品罪，並於5 年內再犯，依修正前毒品危害防制條例規定，
    追訴處罰同時施以強制戒治，嗣於毒品危害防制條例修正後
    第3 次再犯施用毒品罪，雖距前次強制戒治已逾5 年，然其
    既曾於5 年內再犯，基於前揭同一理由，亦應依毒品危害防
    制條例第10條規定追訴處罰 (最高法院97年第5 次刑事庭會
    議決議參照)。
四、經查，被告曾於民國87年間因施用毒品案件，經原審以87年
    度毒聲字第4160號裁定送觀察勒戒，因有繼續施用毒品傾向
    ，經原審以87年度毒聲字第4610號裁定送強制戒治，而於民
    國89年9 月24日強制戒治執行完畢，經臺灣高雄地方法院檢
    察署檢察官以89年度戒毒偵字第1106號不起訴處分在案。又
    被告於前揭強制戒治執行完畢後5 年內即90年11月間某日起
    至91年6 月13日止，再犯施用毒品案件，經臺灣高雄地方法
    院檢察署檢察官以91年度毒偵字第487 號予以追訴，經原審
    以91年度訴字第700 號判處有期徒刑1 年確定，並經原審以
    91年度毒聲字第1212號裁定送強制戒治，此有上開案號不起
    訴處分書、起訴書、判決書及臺灣高等法院被告前案紀錄表
    在卷可查，是被告確曾初犯施用毒品行為經觀察勒戒、強制
    戒治執行完畢釋放後之5 年內再犯施用毒品罪，並經追訴處
    罰同時施以強制戒治已明，雖被告本次於97年8 月10日晚上
    10時施用毒品行為（三犯），距其前次強制戒治執行完畢已
    逾5 年，惟被告既有前揭觀察勒戒、強制戒治執行完畢5年
    內再犯施用毒品罪之情形，已不合於「5 年後再犯」之規定
    ，揆諸前揭說明，檢察官對本件被告於97年8 月10日施用毒
    品犯行，應逕依毒品危害防治條例第10條規定予以追訴處罰
    。從而聲請人先前聲請本件觀察、勒戒即有未合，並不因先
    前原審誤裁准觀察勒戒結論有所不同，本件自無從再准予強
    制戒治之聲請，原審因而裁定駁回聲請人之強制戒治聲請，
    核無不合，本件聲請人仍執前詞抗告，指摘原裁定不當，並
    無理由，應予駁回。
五、據上論結，應依刑事訴訟法第412 條，裁定如主文。
中    華    民    國    98    年    3     月    5     日
              刑事第七庭    審判長法  官  莊飛宗
                                  法  官  孫啟強
                                  法  官  邱明弘
以上正本證明與原本無異。
不得再抗告。
中    華    民    國    98    年    3     月    5     日
                                  書記官  黃英彥


司法院資訊處製作；財團法人民間司法改革基金會備份。
